【裁判字號】    96,訴,505
【裁判日期】    970310
【裁判案由】    強盜等
【裁判全文】
臺灣花蓮地方法院刑事判決               96年度訴字第505號
公  訴  人  臺灣花蓮地方法院檢察署檢察官
被      告  甲○○
                    （現於臺灣花蓮監獄花蓮分監執行中）
指定辯護人  義務辯護人阮慶文律師
上列被告因強盜等案件，經檢察官提起公訴（96年度偵字第5370
號），本院判決如下：
    主  文
甲○○犯攜帶兇器強盜罪，累犯，處有期徒刑柒年拾月。又犯電
信法第五十六條第一項之盜用電信設備通信罪，累犯，處有期徒
刑伍月。應執行有期徒刑捌年。
    事  實
一、甲○○曾犯加重竊盜案件，經本院判處有期徒刑1 年，於民
    國95年5 月28日執行完畢。詎仍不知悔改，竟意圖為自己不
    法之所有，基於強盜之犯意，於96年11月9日9時許，在花蓮
    縣花蓮市○○街26號之「松園別館」女廁前，趁乙○○獨自
    在該處洗手之際，由後方以雙手摀住乙○○嘴巴，將乙○○
    強行拖入女廁內，並因乙○○掙扎而用手將乙○○撞擊牆壁
    ，致乙○○臉部、頭皮、頸部及身體多處受有挫傷。甲○○
    又以自備之客觀上具有危險性之美工刀一把架在乙○○脖子
    上，復以其所有之淺藍色毛巾脅迫乙○○自行綁住雙眼，再
    持廁所內之垃圾塑膠袋塞入乙○○口內、以乙○○所有之髮
    巾綁住乙○○之雙手，致乙○○不能抗拒，而強盜乙○○所
    有之摩拖羅拉牌行動電話一支（門號0000000000號、IMEI：
    000000000000000號）、SONY牌數位相機一台、皮夾一只（
    內有身份證、學生證、健保卡、郵局提款卡、駕駛執照）等
    物。嗣為安全逃離現場，甲○○持美工刀將乙○○之衣物割
    破，再以乙○○所有之手提袋套在乙○○之頭上後逃逸。甲
    ○○強盜上開財物後，即將其犯罪工具美工刀一把及乙○○
    所有之皮包一只及證件等物，均棄置於臺灣花蓮看守所旁公
    廁垃圾袋內。甲○○後於96年11月16日，因與其兄言語衝突
    ，為發洩情緒，而將上開照相機持往花蓮縣鳳林鎮○○○○
    ○路153 號後方農田砸毀。甲○○另基於意圖為自己不法利
    益之犯意，自96年11月9日至同月18 日止，接續以上開強盜
    所得之行動電話，盜打0000000000網路聊天室電話，時數累
    計約30小時，嗣經警循線查獲。
二、案經乙○○訴由花蓮縣警察局花蓮分局報告臺灣花蓮地方法
    院檢察署檢察官偵查起訴。
    理  由
一、按被告以外之人於審判外之言詞或書面陳述，除法律有規定
    者外，不得作為證據。又被告以外之人於審判外之陳述，經
    當事人於審判程式同意作為證據，法院審酌該言詞陳述或書
    面陳述作成時之情況，認為適當者，亦得為證據。當事人、
    代理人或辯護人於法院調查證據時，知有第159條第1項不得
    為證據之情形，而未於言詞辯論終結前聲明異議者，視為有
    前項之同意，刑事訴訟法第159條第1項及第159條之5分別定
    有明文。查證人即告訴人乙○○於警詢時之證述，公訴人、
    被告及其辯護人就前開審判外之言詞陳述，業於本院準備程
    式中表示對於證據能力沒有意見，亦即同意做為證據，且迄
    於本案言詞辯論終結前亦未再聲明異議，本院審酌上開言詞
    或書面陳述作成之情況，核無違法取證及證明力明顯過低之
    瑕疵，認為以之作為證據亦屬適當，故依諸上開規定，上揭
    證人於警詢時之陳述，具有證據能力，合先敘明。
二、訊據被告甲○○固坦承於上揭時、地對被害人乙○○施以強
    暴、脅迫，持美工刀割破乙○○之衣服，並強取其上開財物
    ，然後盜打被害人之行動電話等情，惟矢口否認有強盜之犯
    行，辯稱：自己只有搶奪之意思，沒有強盜之犯意等語。辯
    護人則以：被告拿走被害人皮夾等物時，尚未拿出美工刀，
    且其無傷害被害人的意思，故其是否違犯加重強盜罪尚有疑
    問，認應構成普通強盜罪等語，為被告辯護。惟查：
  (一)上揭事實，業據證人乙○○於警詢及檢察官偵查中之證述綦
    詳，並有：0000000000號行動電話通聯紀錄、通訊監察譯文
    、贓物認領保管單、花蓮縣警察局花蓮分局搜索、扣押筆錄
    、照片44張、內政部警政署刑事警察局96年12月7 日刑醫字
    第0960177998號鑑驗書、96年12月13日刑紋字第0960185619
    號鑑驗書等證據在卷可稽，且與被告於警詢、偵查中及本院
    審理時之自白內容大致相符，堪信真實。
  (二)按搶奪與強盜雖同具不法得財之意思，然搶奪係乘人不備，
    公然掠取他人之財物，如施用強暴脅迫，至使不能抗拒而取
    其財物或令其交付者，則為強盜罪；至所謂強暴脅迫手段，
    祇須抑壓被害人之抗拒，足以喪失其意思自由為已足，縱令
    被害人實際並無抗拒行為，仍於強盜罪之成立，不生影響。
    （最高法院64年台上字第1165號、20年非字第84號判例參照
    ）。本件被告以雙手摀住被害人嘴巴而強行拖入女廁，再於
    被害人掙扎之際，用手將被害人頭部去撞牆，且因此致被害
    人身體受有傷害，顯已達於強暴程度，又用髮巾綁住被害人
    雙手，用美工刀架在被害人脖子上，其強暴行為亦顯已達使
    被害人不能抗拒之程度，其強取財物之行為，自屬強盜犯行
    無訛。被告以前詞置辯，顯係卸責之詞，殊不足採。
  (三)次按刑法第321 條第1 項第3 款之攜帶兇器，只須行為人有
    攜帶兇器之情形，即成立加重條件，又所謂兇器，其種類並
    無限制，凡客觀上足對人之生命、身體、安全構成威脅，具
    有危險性之兇器均屬之，且祇須行為時攜帶此種具有危險性
    之兇器為已足，並不以攜帶之初即有行兇之意圖或進而用來
    傷人為必要。本件被告於強盜之際，以美工刀割破被害人之
    衣服，業據被告自白及被害人指證明確，其所持美工刀客觀
    上足對人之生命、身體、安全構成威脅，是屬兇器，至為灼
    然，辯護人之上開辯護，亦非可採。
  (四)綜上所述，本件事證明確，被告犯行堪以認定，應予依法論
    科。
三、核被告所為，係犯刑法第330條第1 項、第321條第1項3款之
    攜帶兇器強盜罪及電信法第56條第1 項之盜用電信設備通信
    罪。本件被告強盜被害人之財物而剝奪該被害人之行動自由
    ，係強盜行為開始著手之行為，為強盜之強暴手段之一部，
    應僅成立單一之強盜罪，不另論以妨害自由罪。另被告傷害
    被害人之身體及毀損被害人之衣服，亦均係為使被害人不能
    抗拒，而所為強制行為之結果，亦不另論罪。又被告所犯上
    開二罪，其時地不同，犯意各別，構成要件互異，應分論併
    罰。又被告有如犯罪事實欄所載之犯罪前科及刑之執行情形
    ，有臺灣高等法院被告前案紀錄表一份在卷可稽，其前受有
    期徒刑執行完畢，於五年內分別故意再犯本件有期徒刑以上
    之二罪，均為累犯，均應依刑法第47條第1 項規定加重其刑
    。
四、爰審酌被告有傷害、竊盜及毒品等犯罪前科，素行不佳，其
    犯罪之動機、手段及所生危害，於偵、審程序中書寫道歉函
    向被害人表示歉之犯後態度等一切情狀，分別量處如主文所
    示之刑，並定其應執行之刑。被告強盜時所攜之美工刀一把
    ，業於案發後棄置於臺灣花蓮看守所旁公廁垃圾袋內，為被
    告供陳在卷，是以扣案之美工刀一把，顯非被告做案時供犯
    罪所用之物；另用來蒙住被害人雙眼之淺藍色毛巾一條，因
    其係屬消耗品之性質，多半於用髒後即丟棄，既未能扣案，
    顯已滅失，故均不予宣告沒收，附此敘明。
據上論斷，應依刑事訴訟法第299 條第1 項前段、電信法第56條
第1 項，刑法第330 條第1 項、第321 條第1 項第3 款、第11條
前段、第47條第1 項、第51條第5 款，判決如主文。
本案經檢察官孫源志到庭執行職務。
中    華    民    國    97    年    3    月     10    日
                        臺灣花蓮地方法院刑事第二庭
                              審判長法  官  林碧玲
                                    法  官  吳韻馨
                                    法  官  沈培錚
上列正本證明與原本無異。
如對本判決不服，應於送達後10日內，向本院提出上訴狀（上訴
狀應記載具體上訴理由並應抄附繕本）告訴人或被害人如對於本
判決不服者，應具備理由請求檢察官上訴，其上訴期間之計算係
以檢察官收受判決正本之日期為準。
中    華    民    國    97    年    3     月    13    日
                                    書記官
附錄本判決論罪之法律條文：
中華民國刑法第330條：
犯強盜罪而有第321條第1項各款情形之一者，處7年以上有期徒
刑。
前項之未遂犯罰之。
中華民國刑法第321條：
犯竊盜罪而有左列情形之一者，處6月以上、5年以下有期徒刑：
一  於夜間侵入住宅或有人居住之建築物、船艦或隱匿其內而犯
    之者。
二  毀越門扇、牆垣或其他安全設備而犯之者。
三  攜帶兇器而犯之者。
四  結夥三人以上而犯之者。
五  乘火災、水災或其他災害之際而犯之者。
六  在車站或埠頭而犯之者。
前項之未遂犯罰之。
電信法第56條：
意圖為自己或第三人不法之利益，以有線、無線或其他電磁方式
，盜接或盜用他人電信設備通信者，處5年以下有期徒刑，得併
科新台幣150萬元以下罰金。
意圖供自己或第三人盜接或盜用他人電信設備通信，而製造、變
造或輸入電信器材者，處1年以上7年以下有期徒刑，得併科新台
幣3百萬元以下罰金。意圖供第三人盜接或盜用他人電信設備通
信，而販賣、轉讓、出租或出借電信器材者，亦同。
意圖供自己或第三人犯罪之用而持有前項之電信器材者，處3年
以下有期徒刑，得併科新台幣50萬元以下罰金。
第 1 項及第 2 項之未遂犯罰之。


司法院資訊處製作；財團法人民間司法改革基金會備份。
